【裁判字號】    88,訴,2230
【裁判日期】    900105
【裁判案由】    違反槍砲彈藥刀械管制條例
【裁判全文】
台灣台中地方法院刑事判決                        八十八年度訴字第二二三號
    公  訴  人  台灣台中地方法院檢察署檢察官
    被      告  乙○○
                丙○○
    選任辯護人  張瓊文
右列被告因違反槍砲彈藥刀械管制條例案件，經檢察官提起公訴（八十八年度偵字第
九八六四號），本院判決如左：
    主    文
乙○○共同偽造私文書，足以生損害於公眾及他人，處有期徒刑玖月。又收受贓物，
處有期徒刑肆月。又未經許可，持有子彈，處有期徒刑柒月，併科罰金新台幣拾萬元
，罰金如易服勞役，以新台幣玖佰元即銀元參佰元折算壹日；扣案之制式霰彈槍子彈
貳拾參顆，均沒收。應執行有期徒刑壹年陸月，併科罰金新台幣拾萬元，罰金如易服
勞役，以新台幣玖佰元即銀元參佰元折算壹日，扣案之制式霰彈槍子彈貳拾參顆，均
沒收。
丙○○無罪。
    事      實
一、乙○○係位於台中縣烏日鄉○○路健行巷六三九弄三號「永成汽車修配廠」（下
    稱永成修配廠）之負責人，明知案外人丁○○向其兜售之自用小客車車體均屬丁○○竊取之贓物，竟仍基於故買贓物之概括犯意及共同偽造準私文書之犯意聯絡
    ，先後於民國八十七年四月三十日及八十八年三月二十日，分別以丙○○及其自
    己名義購入黑色本田車廠、原車號事後於八十八年三月二日換發為Ｘ二─四二六
    七號、一九九四年出廠、一五九０西西、原引擎號碼Ｄ一六Ｚ六─000000
    0號、原車身號碼ＩＨＧＥＪ一二二ＸＲＬ０二五七０四號、舊有車牌ＶＵ─八
    六三二號之車輛一部及紅色豐田車廠原車號ＵＸ─三三九九號、一九九二年出廠
    、一五八七西西、車身號碼ＸＡＥ九四Ａ四ＮＺ三二三七五二號因車禍事故致令
    不堪修復之車輛一部後，即分別於八十八年二月中旬某日及同年三月二十日後某
    日將其上開購買及換發所得之車牌、車身號碼及車籍資料等交予與其具有上開共
    同偽造準私文書犯意聯絡之丁○○，由丁○○負責以將乙○○上開合法購入之車
    輛車牌與引擎等裝置於竊取所得贓物車車體上，以及將所竊車輛車身號碼磨除並
    偽造所購車輛之車身號碼，而使上開竊取所得車輛得使用合法權源車籍資料之「
    借屍還魂」方式，以每輛贓物車車體新台幣（下同）十萬元之賤價，先後向丁○○購買呂惠杏所有，於八十八年二月一日凌晨三時許，在台中市○○路○段二二
    四號前失竊之黑色本田車廠、一九九四年出廠、一五九０西西、原車號ＯＢ─四
    ０三七號、引擎號碼Ｄ一六Ｚ00000000號、車身號碼ＩＨＧＥＪ一二二
    ＲＬ０二三三四四號及庚○○所有，於八十八年四月十四日上午五時許，在台中
    縣外埔鄉○○村○○路一八九號前失竊之紅色豐田車廠、一九九一年出廠、原車
    號ＰＤ─五八三０號、一五八七西西、車身號碼ＸＡＥ九四ＡＩＭ000000
    0號之車輛共兩部，且由丁○○在不詳時、地，將上開車號ＵＸ─三三九九號及
    Ｘ二─四二六七號之車牌分別懸掛於上開庚○○及呂惠杏所有車輛車體上，並將
    呂惠杏所有號碼Ｄ一六Ｚ00000000號之引擎更換為乙○○以丙○○名義
    所購入上開車體中號碼Ｄ一六Ｚ六─0000000號之引擎，再將呂惠杏原有
    車輛之車身號碼ＩＨＧＥＪ一二二ＲＬ０二三三四四號磨除而偽造為乙○○以丙○○名義所購入車體之車身號碼ＩＨＧＥＪ一二二ＸＲＬ０二五七０四號，以共
    同偽造上開車身號碼之準私文書，足以生損害於呂惠杏、公路監理主管機關車籍
    管理之正確性及該汽車製造廠商之信譽。又乙○○明知丁○○於八十八年四月十
    四日前一星期某日即暫時停置於永成修配廠內委其修復，懸掛號碼ＥＢ─六九八
    一號車牌之黑色ＢＭＷ五三０車型車輛一部，係丁○○於不詳時、地竊取所得而
    來路不明之贓物車（該車係力煒實業股份有限公司所有，由甲○○使用，於八十
    八年四月八日下午十時三十分許，在台北市○○區○○路三二八巷六之一號前所
    失竊，屬一九九四年出廠、原車號ＩＬ─三三三五號、二九九七西西、車身號碼
    ＡＨＥ二一０四０ＧＥ六二九二四號、引擎號碼00000000ＧＥ六二九二
    四號之車輛），竟仍應允修復該車而予以收受放置在上開永成修配廠內，並向丁○○索取而收受該車內甲○○所有之行動電話一支、超低音喇叭一個、音響擴大
    器二個及高爾夫球組一組等贓物。另乙○○明知案外人戊○○於八十七年間因車
    禍事故將所有車輛送至永成修配廠負責保管修復時，原放置於車後行李箱，事後
    因維修需要而為其取出之制式霰彈槍子彈二十三顆，均係義大利ＦＩＯＣＣＨＩ
    廠製造之１２ＧＡＵＧＥ霰彈，彈底標記均為ＦＩＯＣＣＨＩ  １２  ＩＴＡＬ
    Ｙ  １２，且均具有殺傷力，屬槍砲彈藥刀械管制條例所管制之子彈，未經許可
    不得持有，竟仍因戊○○遲未取回，遂基於為自己不法所有之意圖，以將上開戊○○所有之子彈二十三顆變易持有為所有之意思予以侵占入己，並置放在永成修
    配廠中其居住之房間衣櫃內，而自該時起無故持有上開具有殺傷力之子彈二十三
    顆。嗣為警於八十八年四月十四日上午十二時三十分許，在上開永成修配廠內查
    獲上開車輛三部（業已發還甲○○、庚○○及呂惠杏）、汽車車牌十面、號碼Ｕ
    Ｘ─三三九九號車輛之車身鋁牌及電腦條碼六片、買賣契約書六紙、車輛來源證
    明三份，並於被告乙○○在永成修配廠之房間內查獲甲○○所有遭竊之行動電話
    一支、超低音喇叭一個、音響擴大器二個與高爾夫球組一組（均已發還甲○○）
    以及戊○○所有之霰彈槍子彈二十三顆，甫知悉上情。
二、案經台中市警察局第五分局報請台灣台中地方法院檢察署檢察官偵查起訴。
    理    由
甲、被告乙○○部分：
一、訊據被告乙○○固對於其確於上開時、地為警查獲上開物品，又其確有購買車號
    ＵＸ─三三九九號之撞毀車及Ｘ二─四二六七號之車輛，事後並均曾交予丁○○
    包修，另懸掛車號ＥＢ─六九八一號之車輛一部確係丁○○因欲交予其負責修復
    ，而於為警查獲前一星期停置在永成修復廠，由其暫時保管者，且扣案之子彈二
    十三顆確係其於為警查獲前一年左右，因客戶戊○○將車輛停置在永成修復廠暫
    時保管修復，其因修復所須而取出持有者等情均供承不諱，核與被告丙○○及證
    人丁○○分別陳稱懸掛ＥＢ─六九八一號車號之車輛確係丁○○欲交予永成修配
    廠維修，而暫時將該車停置車廠保管以待估價等語，以及證人戊○○結證陳稱其
    確曾將車輛送修，且車後行李箱中確有置放扣案之霰彈槍子彈等語相符，且經證
    人即車號ＵＸ─三三九九號原車主曾珠專、陳世文及吳凌豪等人分別於警局中陳
    述詳實，並有照片、汽車買賣合約書、汽車新領牌照登記書及車籍作業系統查詢
    認可資料附卷足參，應認為實。惟仍矢口否認其有何連續故買贓物、與丁○○共
    同偽造準私文書、收受贓物、侵占及非法持有子彈之犯行，辯稱：其僅係將其及
    丙○○名義之車輛交予丁○○包修，實不知丁○○如何修復，亦不知扣案之上開
    其與丙○○名義之車輛是否於其購買時或丁○○包修時曾遭偽造車身號碼或更換
    引擎及車體，又扣案之懸掛車號Ｘ二─四二六七號車牌車輛實係其以丙○○名義
    繳付二十萬元分期購入者，此由車身及引擎號碼均核與上開其以丙○○名義購入
    之車輛者相符足證，扣案該車僅係內裝與被害人呂惠杏所有之車輛相似，實非呂
    惠杏所有，其並無委請丁○○偽造車身號碼、更換引擎及車牌之情，又其確實不
    知丁○○委其修復而停置在車廠之該部車係丁○○竊取之贓物車，而扣案以紙盒
    包裝之子彈二十三顆復僅係其暫時為客戶戊○○保管者，其因未曾拆開原包裝，
    故亦不知紙盒內裝有上開具殺傷力之子彈等情云云。惟查：
（一）員警於上開時日，在永成修配廠所查獲之上開三部車輛車體，確實分別係（一
      ）力煒實業股份有限公司所有，由甲○○所使用，於八十八年四月八日下午十
      時三十分許，在台北市○○區○○路三二八巷六之一號前失竊，一九九四年出
      廠、原車號ＩＬ─三三三五號、二九九七西西、車身號碼ＡＨＥ二一０四０Ｇ
      Ｅ六二九二四號、引擎號碼00000000ＧＥ六二九二四號之黑色ＢＭＷ
      五三０車型車輛；（二）庚○○所有，於八十八年四月十四日上午五時許，在
      台中縣外埔鄉○○村○○路一八九號前失竊，一九九一年出廠、原車號ＰＤ─
      五八三０號、一五八七西西、車身號碼ＸＡＥ九四ＡＩＭ0000000號之
      紅色豐田汽車；（三）呂惠杏所有，於八十八年二月一日凌晨三時許，在台中
      市○○路○段二二四號前所失竊，原車號ＯＢ─四０三七號、引擎號碼Ｄ一六
      Ｚ00000000號、車身號碼ＩＨＧＥＪ一二二ＲＬ０二三三四四號、一
      九九四年出廠、一五九０西西之黑色本田汽車，且該車車身號碼雖遭頂拼及引
      擎亦遭更換，惟仍均可依先前之裝潢特徵辨識等情，分別有被害人甲○○、庚○○及呂惠杏於警局中指述詳實，核與證人丁○○於警局中陳述情節相符，並
      有證人即承辦員警己○○結證屬實，且有贓物認領保管收據、車籍資料、汽車
      新領牌照登記書及車輛竊盜、車牌失竊資料個別查詢報表─查詢車輛認可資料
      附卷足參，是除號碼ＵＸ─三三九九號、Ｘ二─四二六七號之車牌外，該扣案
      之三部車輛車體及號碼ＥＢ─六九八一號之車牌均確屬贓物，應堪認定。再者
      ，除上開呂惠杏所有之車輛曾遭偽造車身號碼為ＩＨＧＥＪ一二二ＸＲＬ０二
      五七０四號及更換引擎與車牌外，其餘二部扣案之贓物車僅係改懸掛車牌而均
      未遭偽造車身或引擎號碼等情，有被告乙○○於警局及偵查中自承其確有購買
      贓物車交予丁○○以偽造車身號碼等方式借屍還魂等語在卷，核與證人己○○
      證述情節相符，且有照片、車身號碼與引擎號碼拓印、汽車新領牌照登記書及
      車籍作業系統查詢認可資料附卷足參，足見該扣案之三部車輛中確僅有呂惠杏
      所有之該部車輛遭偽造車身號碼以偽造準私文書無疑，而被告乙○○辯稱扣案
      之懸掛車號Ｘ二─四二六七號車牌車輛實係其以丙○○名義繳付二十萬元購入
      者，此由車身及引擎號碼均核與上開其以丙○○名義購入之車輛者相符足證，
      扣案該車僅係內裝與被害人呂惠杏所有之車輛相似，實非呂惠杏所有，其並無
      委請丁○○偽造車身號碼、更換引擎及車牌云云，均係卸責之詞，委無足採。
      另查，戊○○所有之上開制式霰彈槍彈二十三顆，均係義大利ＦＩＯＣＣＨＩ
      廠製造之１２ＧＡＵＧＥ霰彈，彈底標記均為ＦＩＯＣＣＨＩ  １２  ＩＴＡ
      ＬＹ  １２，認均具殺傷力等情，有內政部警政署刑事警察局八十八年五月十
      七日刑鑑字第四五二０五號鑑驗通知書附卷可佐，是確屬槍砲彈藥刀械管制條
      例所管制之子彈，亦堪認定。
（二）次查，被告乙○○事後雖於本院調查、審理中改稱，其僅係將其及丙○○名義
      之車輛交予丁○○包修，實不知丁○○如何修復，亦不知扣案之上開其與丙○○名義之車輛是否於其購買時或丁○○包修時曾遭偽造車身號碼或更換引擎及
      車體云云，惟被告乙○○前既曾於八十八年四月十五日警局中自承懸掛ＵＸ─
      三三九九號車牌之車輛，係「阿宏」所竊取，其係以十萬元之價額向「阿宏」
      購買ＵＸ─三三九九號車輛，而該時僅有收取扣案之該號碼牌、車身鋁牌、電
      腦條碼及來源證明，其遂將之放置在庚○○所有上開車輛之車體內，至懸掛Ｘ
      二─四二六七號車牌之車輛，係其於八十八年二月中旬將撞毀之車體交予「阿
      宏」代為借還魂等語；並於八十八年四月十五日檢察官偵查中供稱，其係以每
      輛十餘萬元之價額購買撞毀車，並以每輛十萬元之代價購買贓車，再由「阿宏
      」將贓車改好車身號碼，而以借屍還魂手法將撞毀車之車籍資料作為贓車之車
      籍資料等語；且於八十八年四月十五日本院調查中陳稱，係不詳姓名綽號「阿
      宏」者包修後，由其作板金，懸掛ＵＸ－三三九九號車牌之車輛，係其以十萬
      元係「阿宏」所購買，該車係「阿宏」所竊取，變造車牌、引擎及車籍資料過
      戶等事宜均係「阿宏」所為，其購買後僅將車身整修而準備自己使用等情；復
      核與證人即綽號「阿宏」之丁○○於八十八年五月二十六日警局中陳稱庚○○
      所有懸掛車號ＵＸ─三三九九號車牌之車輛，係其所竊取而售予乙○○供作借
      屍還魂所用，另黑色本田車廠懸掛車號Ｘ二─四二六七號車牌之車輛亦係其所
      竊取者，而由其將該車車身及引擎號碼打造於竊得之車輛車體上，而為被告乙○○作借屍還魂之工作等語相符，是被告乙○○自不得諉其不知丁○○係如何
      修復其所交予之撞毀車，亦即被告乙○○確有將其所購入上開撞毀車之ＵＸ－
      三三九九號車牌及以丙○○名義所購車輛事後換發之Ｘ二－四二六七號車牌交
      予丁○○，並以每輛十萬元之價額向丁○○購買贓物車，再由丁○○以將有合
      法權源之車牌懸掛於贓物車車體上，甚而磨除原車身號碼偽造成合法車輛之車
      身號碼及換裝引擎等「借屍還魂」之方式拼裝車輛，且確係知贓而故買上開庚○○及呂惠杏所有之車輛，並與丁○○共同偽造呂惠幸所有車輛之車身號碼無
      誤，是被告乙○○事後辯稱其不知其以自己及丙○○名義所購入之車輛已遭「
      借屍還魂」之方式將車牌另懸掛於庚○○及呂惠杏所有車體上等情云云，顯係
      試圖矯飾之詞，無足採信，而證人丁○○事後改稱其僅竊取該ＢＭＷ車型之車
      輛，未曾竊取上開庚○○及呂惠杏所有車輛出售予被告乙○○，亦未曾為被告
      乙○○之修配廠負責包修，被告乙○○之修配廠自己即有作修復工作，其車輛
      尚交予被告乙○○修復，是其不可能為被告乙○○包修車輛，亦無變造或偽造
      準私文書之犯行等情，僅係為己脫罪之詞，尚無足作為有利被告乙○○之證據
      。且查，因銷售拼裝車者當係選擇較無風險之管道將所得贓車加以拆裝而出售
      牟利，以避免容易為警查獲，常情上應無上開未經車主同意而私自將整部車體
      換裝並懸掛原有車牌之理，從而益證被告乙○○確係明知該車係拼裝車而故買
      ，否則丁○○豈有甘冒為警查獲之危險，而逕行以甚低於該贓車價額之賤價出
      售該贓車之餘地。
（三）又被告乙○○雖以其不知上開丁○○寄放之車輛及車內物品係屬贓物等語置辯
      ，然查被告乙○○雖於本院八十八年十二月二十八日審理中陳稱，扣案之超低
      音喇叭、高爾夫球具、擴音器及行動電話均係丁○○暫時寄放，事後將取回者
      ，該ＢＭＷ車廠車輛係丁○○暫時寄放，並未說欲維修等情；惟竟於八十九年
      七月七日及八月十一日本院調查中陳稱，丁○○確有將該車開至其車廠欲交其
      維修，該車雖已估價，然因外表毀損須全車烤漆，而丁○○尚在考慮，是其尚
      未開始維修，至超低音喇叭及擴音器均係其向丁○○索取，餘則為丁○○寄放
      者等語，而可見被告乙○○前後所為關於上開丁○○所交付之車輛及其屋內所
      放置之超低音喇叭、高爾夫球具、擴音器及行動電話等物，究因何放置在永成
      修配廠內等情之供述顯然不一，業已顯露被告乙○○有推諉其係欲代為修復而
      收受丁○○所交付之上開車輛，且確係明知該車及車內物品均屬贓物仍予以收
      受等情。倘另觀諸證人丁○○於本院八十九年四月七日調查中證稱，該ＢＭＷ
      車廠之車輛係其竊取後懸掛友人給予之ＥＢ─六九八一號車牌，竊取後將原車
      牌丟棄而懸掛該車牌，車內之超低音喇叭、高爾夫球具及擴音器等物均係被告
      乙○○向其索取而自行拆卸者，被告乙○○應知悉該車係其所竊取等語，益證
      被告乙○○確於明知懸掛ＥＢ─六九八一號車牌之車輛係丁○○所竊，而仍同
      意代為維修並予收受放置在修配廠內者，且亦於知悉扣案之行動電話一支、超
      低音喇叭一個、音響擴大器二個及高爾夫球組一組等物為丁○○上開竊取所得
      贓物之情形下，仍予以收受無疑，蓋以被告乙○○確曾向丁○○購買贓物車之
      情，既如前述，則已足認定被告乙○○確已可能知悉丁○○所交付維修之該車
      亦屬丁○○竊取所得之贓物車等情，且丁○○交予被告乙○○上開懸掛ＥＢ─
      六九八一號車牌之車輛既僅係為維修車體等情，既為被告乙○○所是認，復有
      被告丙○○及證人丁○○陳述詳實，另被告乙○○係自行拆卸該車內之上開物
      品等情，並經證人丁○○證述在卷，均應堪信為真實，則以常理上車主若非欲
      更新或棄置車內之配備，當無捨棄車內原所安裝之超低音喇叭及音響擴大器等
      一般配置不用而贈與他人之理，且一般人亦無貿然無端向車主索取車內尚使用
      之配備之可能，被告乙○○若非明知該車及車內物品係屬丁○○所竊贓物，並
      非丁○○所有，豈有向丁○○索取而收受車內所放置上開價額不匪之行動電話
      一支及高爾夫球組一組，復進而自行拆卸車內所配置之超低音喇叭一個及音響
      擴大器二個等物供己使用之餘地，是足見被告乙○○上開所辯，亦無足採信。
（四）再者，扣案之霰彈槍子彈二十三顆確係證人戊○○所有，因車禍事故毀損而將
      車輛送至台中縣烏日鄉○○道附近修配廠保管維修時，以盒子裝置在車後行李
      箱中，事後未取回者等情，為被告乙○○所自承，並有證人戊○○證述詳實，
      是上開扣案具有殺傷力之霰彈槍子彈二十三顆確係證人戊○○所有，被告乙○○原係因維修需要而取出放置在修配廠中暫時保管者等情，已堪認定。又被告
      乙○○雖於警局及八十八年四月十五日檢察官偵查中陳稱，霰彈槍子彈係其所
      拾獲，其係因好奇遂拿取原先放置在車上之子彈，而扣案之子彈係一年半前綽
      號「吳大哥」者暫時寄放者等情，並於八十八年四月十五日本院調查中陳稱，
      扣案之霰彈槍子彈係綽號「吳大哥」者於一年半前向其陳稱欲寄放十五分鐘即
      取回，然迄今未拿走者，而綽號「吳大哥」者係以盒子裝載於車上，車輛維修
      時拿起來寄放者等情，且事後又於八十九年七月七日及八月十一日本院調查中
      陳稱，扣案之子彈係為警查獲前一年半左右，客戶戊○○將車輛送至永成修配
      廠維修時，其因修車所需而暫時取出者，該物（指扣案之子彈二十三顆）當時
      係以袋子裝，其後因其忘記將該物放回，而戊○○雖有打電話問過，然未至修
      配廠取回，是其因擔心該物遺失甫放置於房內，其未曾拆開該物，更不知其內
      裝有子彈等情，然查，被告乙○○上開所陳，既核與證人戊○○結證陳稱，其
      將車輛送修時，因忘記尚有霰彈槍子彈一箱放置於車後行李箱中，故不僅未將
      盒裝之子彈交寄在修配廠，且事後亦未曾向修配廠人員詢問該物由何人拿走等
      情有違，則被告乙○○辯稱其僅係代為保管該物，且因未曾拆卸該物，故不知
      其內裝有子彈等情，已誠屬可疑，蓋若被告乙○○所陳綽號「吳大哥」之戊○○曾向其陳稱欲寄放十五分鐘即取回，且其後復曾打電話問過等語屬實，則戊○○事後豈有未至修配廠取回子彈等情之可能，是應以證人戊○○所陳上情，
      方符常情及事實，而被告乙○○業已顯露因其事後有侵占上開子彈意圖而心虛
      之情。另查，員警係於被告乙○○所住上開修配廠之房間衣櫥內查獲該具有殺
      傷力之子彈，且查獲之上開子彈除以盒子裝置外，該紙盒尚以塑膠貼布黏貼開
      口包裝等情，業經被告乙○○供承在卷，並有照片附卷足參，惟既核與證人戊○○陳稱該霰彈槍子彈遺失時，雖有以塑膠袋裝，然其並未以塑膠貼布貼住紙
      箱，亦未曾自行拆開等語，兩者間就該子彈原先包裝所為之描述以及事後查獲
      時該子彈之包裝情形已有不符，則被告乙○○確曾拆卸該紙盒，而應知悉其內
      物品係子彈等情，應堪認定。再者，觀諸被告乙○○自承永成修配廠尚有堆置
      物品之房間，其確有居住於修配廠中等語，倘若被告乙○○不知不詳名址之客
  戶置放在修配廠之物品係屬子彈，並有予以侵占之意思，則何須反覆其詞，並
      有於尚不知該盒子內裝何物之情形下，即逕將該物放置於自己經常即須使用，
      顯非放置一般物品之房間衣櫃內一年多，卻不放置在其他置物間等情之可能，
      是益見被告乙○○事後應確曾於不詳時日拆卸該紙箱，而於知悉紙箱內裝有子
      彈後，另以塑膠貼布黏貼後放置於自己衣櫥內，以變易持有為所有之意思將該
      子彈據為己有無疑。綜上論述，被告乙○○上開所辯，均無足採信，本件事證
      明確，被告乙○○之犯行，堪以認定。
二、按汽車車身號碼，乃製造廠商表示該車出廠時之識別文字，一面表示其出廠之年
    度及批號，一面亦代表其品質與商譽，係為表示一定用意之證明，他人不得擅行
    更改，屬以刑法第二百二十條規定以文書論之文書。被告乙○○將呂惠杏所有上
    開汽車車身之原來號碼磨掉，另行偽造刻製，自足以生損害於呂惠杏、公路監理
    主管機關車籍管理之正確性及該汽車製造廠商之信譽。核被告乙○○所為，係犯
    刑法第二百二十條第一項、第二百十條之偽造準私文書罪、第三百四十九條第二
    項之故買贓物罪、第三百四十九條第一項之收受贓物罪、第三百三十五條第一項
    之侵占罪及槍砲彈藥刀械管制條例第十二條第四項之未經許可持有子彈罪。公訴
    人認被告乙○○收受甲○○所有該車之行為，應依故買、寄藏罪處斷，尚有未洽
    ，惟因起訴基本事實相同，爰依法變更起訴法條，併此敘明。被告乙○○與丁○○二人，對於上開偽造準私文書犯行，有犯意聯絡及行為分擔，應論以共同正犯
    。又被告乙○○所為一偽造準私文書之行為，同時侵害公路監理主管機關車籍之
    管理、汽車製造商及呂惠杏之權益，係一行為觸犯數罪名，應依刑法第五十五條
    想像競合犯之規定從一重處斷。另被告乙○○同時收受丁○○所委修之甲○○所
    有車輛及其內之行動電話一支、超低音喇叭一個、音響擴大器二個及高爾夫球組
    一組等物，而僅侵害甲○○之法益，應僅成立收受贓物罪一罪。被告乙○○先後
    兩次故買贓物之犯行，時間緊接，犯罪構成要件相同，顯係基於概括之犯意而反
    覆為之，應依連續犯論以一罪，並加重其刑。其所犯偽造準私文書罪與故買贓物
    罪二罪間，以及侵占罪與未經許可持有子彈罪二罪間，均分別有方法結果之牽連
    關係，依刑法第五十五條之規定，應分別從一重之偽造準私文書罪及未經許可持
    有子彈罪。被告乙○○所為上開偽造準私文書罪、收受贓物罪及未經許可持有子
    彈罪三罪，犯意各別，觸犯構成要件不同，應予分論併罰。公訴人雖未敘及被告
    乙○○另有侵占戊○○所有上開子彈之犯行，惟因此部分與公訴人已起訴被告乙○○持有子彈部分之事實，有牽連犯之裁判上一罪關係，為起訴效力所及，本院
    自得併予審究。又公訴人雖未於敘及被告乙○○係與丁○○共犯偽造車身號碼之
    準私文書罪，然其等間既有犯意聯絡及行為分擔，為共同正犯，本院自亦得予以
    審酌，附此敘明。爰審酌被告犯罪之動機、目的、手段，其以經營修復廠之便故
    買及收受贓物，其犯行均將造成該物所有人或使用人追索之困難，又事後仍試圖
    矯飾犯行，顯然不知悔悟等一切情狀，分別量處如主文所示之刑，並定其應執行
    之刑及諭知罰金易服勞役之折算標準。扣案之霰彈槍子彈二十三顆，因係違禁物
    ，是應依刑法第三十八條第一項第一款之規定沒收。至扣案之汽車車牌十面、號
    碼ＵＸ─三三九九號車輛之車身鋁牌與電腦條碼六片、買賣契約書六紙及車輛來
    源證明三份，雖均係被告乙○○所持有，業據被告乙○○供承在卷，惟因非屬違
    禁物，且復查無積極證據足證係供被告乙○○上開犯罪所用或所得之物，爰不另
    為沒收之諭知，附此敘明。
三、公訴意旨另以：被告乙○○自八十七年九月間起，除連續向丁○○故買甲○○、
    庚○○及呂惠杏所有上開贓物車三部外，另有偽造上開甲○○與庚○○所有車輛
    之車身及引擎號碼而予以寄藏，偽造呂惠杏所有車輛之引擎號碼，以及以「借屍
    還魂」之方式，向丁○○故買另二輛不詳車牌號碼之自用小客車予以出售之犯行
    云云，惟查：上開甲○○與庚○○所有車輛之車身與引擎號碼，及呂惠杏所有車
    輛之引擎號碼均未曾遭磨除偽造，而被告乙○○僅係故買庚○○與呂惠杏所有車
    輛車體及收受甲○○所有上開車輛，並無受託寄藏之行為等情，既如前述；另被
    告前雖曾於八十八年四月十五日偵查陳稱，其以每輛十餘萬元之價額購買撞毀車
    ，並以每輛十萬元之代價購買贓車，再由「阿宏」將贓車改好車身號碼，而以借
    屍還魂手法將撞毀車之車籍資料作為贓車之車籍資料後，再以中古車賣出，每輛
    可出售二十餘萬元之價額，除扣案之二部車輛留作己用外，另業已出售二部車輛
    ，其所有四輛車係八十七年九月間開始為借屍還魂之工作等情，惟其後已另否認
    其前曾以借屍還魂方式出售二部車輛等情，足見被告乙○○偵查中所為上開自白
    ，是否核與事實相符，仍須尚有其他補強證據佐證，然詢問證人丁○○之結果，
    丁○○前雖曾於警局中坦認有出售庚○○及呂惠杏所有上開車輛予被告乙○○之
    事實，惟自始均未陳稱其尚有出售其餘經偽造車身與引擎號碼之車輛二部予被告
    乙○○等情，復已無從知悉該二部車輛車號為何而係售予何人，自屬無證據足證
    被告乙○○前是否確曾出售另兩部不詳車號之車輛，而尚非僅得被告乙○○於偵
    查中之自白，遽認被告乙○○有上開犯行，此部份均核屬不能證明被告乙○○犯
    罪，原應為被告乙○○無罪之判決，惟因公訴人認上開偽造車身及引擎號碼部份
    與已起訴偽造準私文書罪間，而上開故買已出售不詳車號車輛二部之行為與已起
    訴故買贓物罪部分，均有連續犯之裁判上一罪關係，另寄藏甲○○與庚○○所有
    車輛之部分，與已起訴故買贓物罪部分之事實，有想像競合犯之關係，爰不另為
    無罪判決之諭知，附此敘明。
乙、被告丙○○部分：
一、公訴意旨略以：被告丙○○與乙○○共同基於偽造準私文書及故買、寄藏贓物之
    概括犯意聯絡，自八十七年九月間起，連續向丁○○購買贓物車共五部後，即將
    其等合法所購入車輛之車籍資料、車牌及車身號碼等交予丁○○，而由其等自行
    或委由丁○○以「借屍還魂」方式偽造上開五部贓物車之車身及引擎號碼，並予
    以出售或留作己用，因認被告丙○○涉有與被告乙○○共同偽造準私文書罪嫌及
    故買、寄藏贓物罪嫌等情。公訴人認被告丙○○涉有上開罪嫌，無非係以上開車
    輛確均屬贓物車，有被害人甲○○、庚○○及呂惠杏指述詳實，並有贓物認領保
    管收據附卷可稽；且上開事實，並經被告乙○○、丙○○供承不諱，並有證人丁○○證述詳實，為其主要論據。
二、按犯罪事實應依證據認定之，無證據不得推定其犯罪事實；又被告否認犯罪事實
    所持之辯解，縱屬不能成立，仍非有積極證據足以證明其犯罪行為，不能遽為有
    罪之認定，刑事訴訟法第一百五十四條、最高法院三十年上字一八三一號判例參
    照。復按刑事訴訟法上所謂認定犯罪事實之證據，係指足以認定被告確有犯罪行
    為之積極證據而言，該項證據自須適合於被告犯罪事實之認定，始得採為斷罪資
    料；且犯罪事實之認定，應憑真實之證據，倘證據是否真實尚欠明顯，自難以擬
    制推測之方法，為其判斷之基礎；另證據之證明力，固屬於法院判斷之自由，惟
    證據本身如有瑕疵，則在瑕疵未能究明以前，遽採為有罪之根據，即難謂適法，
    最高法院二十九年上字第三一○五號、五十三年台上字第六五六號及三十二年上
    字第九七一號分別著有判例可資參照。
三、訊據被告丙○○固對其確於永成修配廠工作時為警查獲等情坦認不諱，惟仍堅詞
    否認其有何公訴人所指上開犯行，辯稱：懸掛Ｘ二─四二六七號車牌之車輛，係
    被告乙○○以其名義合法購入者，其雖有與被告乙○○共同使用該車，然不知車
    輛有無遭偽造車身及引擎號碼，其僅負責將車輛刮損部分作修補工作，並無從事
    改造車體之工作等情。經查：（一）被告丙○○辯稱其僅係負責烤漆及補土工作
    ，車號Ｘ二─四二六七號車輛係被告乙○○以其名義購買，至車號ＵＸ－三三九
    九號車輛係被告乙○○所購入，而為警查獲當日告知需作全身洗車，其甫負責板
    金及補土者等情，核與被告乙○○於警局及偵查中陳稱，上開車輛均係其所購入
    後，因修復需要而交予丁○○以「借屍還魂」方式頂拼者等情相符，是已無足認
    定被告丙○○有何於永成修配廠內偽造車身及引擎號碼之情，而被告丙○○辯稱
    其不知上開車輛有無遭以「借屍還魂」方式頂拼等情，確屬可能。（二）次查，
    上開車輛除呂惠杏所有車輛曾遭偽造車身號碼外，餘均未經偽造等情，以及除被
    告乙○○於偵查中陳稱其曾出售不詳車號之車輛二部外，復查無證據足認被告二
    人確曾另行出售經偽造車身及引擎號碼之車輛二部等情，已如前述，則被告丙○○並無偽造甲○○及庚○○所有上開車輛車身與引擎號碼、偽造呂惠杏所有車輛
    引擎號碼、故買另二部不詳車號車輛並予借屍還魂之行為，已堪認定。（三）又
    查，被告乙○○前既曾於八十八年四月十五日警局中自承懸掛ＵＸ─三三九九號
    車牌之車輛，係「阿宏」所竊取，其係以十萬元之價額向「阿宏」購買ＵＸ─三
    三九九號車輛，而該時僅有收取扣案之該號碼牌、車身鋁牌、電腦條碼及來源證
    明，其遂將之放置在庚○○所有上開車輛之車體內，至懸掛Ｘ二─四二六七號車
    牌之車輛，係其於八十八年二月中旬將撞毀之車體交予「阿宏」代為借還魂等語
    ；並於八十八年四月十五日檢察官偵查中供稱，其係以每輛十餘萬元之價額購買
    撞毀車，並以每輛十萬元之代價購買贓車，再由「阿宏」將贓車改好車身號碼，
    而以借屍還魂手法將撞毀車之車籍資料作為贓車之車籍資料等語在卷，而被告丙○○復自始於警局中即陳稱，其並未發現車輛有經變造之情形，其不知扣案之車
    牌、買賣契約及車輛來源證明單從何而來，至車號ＥＢ－六九八一號ＢＭＷ車型
    之車輛係綽號「阿宏」者於二星期前即委託其修配廠作全身補土烤漆修補者，另
    被告乙○○曾向其陳稱行動電話、高爾夫球具、音響喇叭及擴大器係該ＢＭＷ車
    型車主不要，想要可以拿走者等語，則足見被告丙○○辯稱其不知上開車輛有無
    遭借屍還魂等情，應堪採信，亦即被告丙○○應僅曾出名予被告乙○○購車，然
    購入之撞毀車及所購入之車輛撞毀時，均係由被告乙○○自行與丁○○接洽後，
    由被告乙○○交予丁○○，被告丙○○並未與丁○○洽談購車或交付車籍等資料
    之事宜，且懸掛ＥＢ－六九八一號車號ＢＭＷ車型之車輛及該超低音喇叭、音響
    擴大器、行動電話等物均僅係被告乙○○自行向綽號「阿宏」之丁○○所收受後
    ，放置在自己房間內欲供己使用者等情，堪以認定。揆諸前揭說明，參諸卷內現
    存證據，應係無法證明被告丙○○確有上開公訴人所指之犯行，亦即尚難僅以被
    告丙○○確於上開永成修配廠擔任修復工作，且被告乙○○以其名義購入之車輛
    曾遭偽造車身號碼等情，遽論被告丙○○涉有與被告乙○○共同偽造準私文書及
    故買、寄藏贓物等之犯行。此外，復查無其他積極證據足資證明被告丙○○有公
    訴人所指之行為，核屬不能證明被告丙○○犯罪，自應諭知被告丙○○無罪之判
    決。
據上論斷，應依刑事訴訟法第二百九十九條第一項前段、第三百條、第三百零一條第
一項，槍砲彈藥刀械管制條例第十二條第四項，刑法第十一條前段、第二十八條、第
五十六條、第三百四十九條第一項、第二項、第二百二十條第一項、第二百十條、第
三百三十五條第一項、第五十五條、第五十一條第五款、第四十二條第二項、第三十
八條第一項第一款，罰金罰鍰提高標準條例第一條前段、第二條，判決如主文。
中      華      民      國      九十    年      一      月      五      日
                                  台灣台中地方法院刑事第六庭
                                        法  官  許  惠  瑜
右正本證明與原本無異。
如不服本判決，應於判決送達後十日內向本院提出上訴狀，上訴於臺灣高等法院臺中
分院( 須附繕本 )。
                                        書記官
中      華      民      國      九十    年      一      月      十一    日


司法院資訊處製作；財團法人民間司法改革基金會備份。
